【裁判字號】    98,上訴,1682
【裁判日期】    981222
【裁判案由】    違反毒品危害防制條例
【裁判全文】
臺灣高等法院高雄分院刑事判決        98年度上訴字第1682號
上  訴  人  臺灣高雄地方法院檢察署檢察官
上  訴  人
即  被  告  甲○○
                    現於臺灣高雄看守所
上列上訴人因被告違反毒品危害防制條例案件，不服臺灣高雄地
方法院98年度審訴字第3993號中華民國98年11月2 日第一審判決
（起訴案號：臺灣高雄地方法院檢察署98年度毒偵字第4544、46
52、4896、5255、5454號），提起上訴，本院判決如下：
     主  文
上訴駁回。
     理  由
一、按依刑事訴訟法第350條、第361條、第362條、第367條規定
    ，不服地方法院之第一審判決而上訴者，須提出上訴書狀，
    並應敘述具體理由，為上訴必備之程式；其所提出之書狀未
    敘述上訴理由，或僅曾以言詞陳述上訴理由者，均應於上訴
    期間屆滿後20日內補提理由書於第一審法院。第一審法院經
    形式審查，認逾期未補提上訴理由者，應定期間先命補正；
    逾期未補正者，為上訴不合法律上之程式，應以裁定駁回。
    倘已提出上訴理由，但所提非屬具體理由者，則由第二審法
    院以上訴不合法律上之程式，判決駁回。而所謂具體理由，
    必係依據卷內既有訴訟資料或提出新事證，指摘或表明第一
    審判決有何採證認事、用法或量刑等足以影響判決本旨之不
    當或違法，而構成應予撤銷之具體事由，始克當之（例如：
    依憑證據法則具體指出所採證據何以不具證據能力，或依憑
    卷證資料，明確指出所為證據證明力之判斷如何違背經驗、
    論理法則）；倘僅泛言原判決認定事實錯誤、違背法令、量
    刑失之過重或輕縱，而未依上揭意旨指出具體事由，或形式
    上雖已指出具體事由，然該事由縱使屬實，亦不足以認為原
    判決有何不當或違法者（例如：對不具有調查必要性之證據
    ，法院未依聲請調查亦未說明理由，或援用證據不當，但除
    去該證據仍應為同一事實之認定），皆難謂係具體理由，俾
    與第二審上訴制度旨在請求第二審法院撤銷、變更第一審不
    當或違法之判決，以實現個案救濟之立法目的相契合，並節
    制濫行上訴（最高法院97年度臺上字第892號刑事判決意旨
    參照）。
二、上訴人即公訴人不服原審論處被告施用毒品罪刑，提起上訴
    ，上訴理由略以：原審對被告5 次施用第一級毒品犯行，均
    判處有期徒刑1 年，未就是否扣得毒品，及扣案毒品數量多
    寡等犯罪情節分別視之，其量刑有違比例原則及平等原則。
    上訴人即被告不服原審論處被告施用毒品罪刑，提起上訴，
    其上訴理由則以：被告犯後坦承犯行，深感悔悟，惟原審科
    刑5 年10月實在過重，請求從輕量刑，以啟自新云云。
三、經查：
  (一)按「科刑時應以行為人之責任為基礎，並審酌一切情狀，尤
    應注意下列事項，為科刑輕重之標準：一、犯罪之動機、目
    的。二、犯罪時所受之刺激。三、犯罪之手段。四、犯罪行
    為人之生活狀況。五、犯罪行為人之品行。六、犯罪行為人
    之智識程度。七、犯罪行為人與被害人之關係。八、犯罪行
    為人違反義務之程度。九、犯罪所生之危險或損害。十、犯
    罪後之態度」，刑法第57條定有明文。查被告所犯施用第一
    級毒品罪係以被告有無施用第一級毒品海洛因為其犯罪構成
    要件，而被告於原審中自承5 次施用海洛因均係以針筒注射
    方式而施用，此有原審準備程序筆錄在卷可稽（見原審卷第
    34頁），客觀上其犯罪手段方法並無不同，而其3 次遭扣案
    之尚未施用海洛因毒品合計分別為0.214 公克、1.01公克、
    2.89公克（見原判決第6-7 頁之附表所示），均屬微量，未
    逾己身合理施用劑量範圍，本院審酌該3 次扣案物品與被告
    5 次施用毒品之手段並無關聯，參以自95年7 月1 日起，施
    用毒品係採一罪一罰原則，該扣案毒品如為被告用以再次施
    用，自應另行依法處罰，客觀上難認扣案之海洛因與施用毒
    品犯罪本身之危險或損害有顯著之關聯性，是原審未依扣案
    物品之多寡，對被告5 次施用第一級毒品海洛因，均各量處
    有期徒刑1 年，衡諸上開刑法第57條規定，難認其量刑有違
    比例及平等原則。是公訴人上訴意旨縱使屬實，亦不足以認
    為原判決有何不當或違法。
  (二)次按刑之量定，為求個案裁判之妥當性，法律賦予法院裁量
    之權。量刑輕重，屬為裁判之法院得依職權自由裁量之事項
    ，苟其量刑已以行為人之責任為基礎，並斟酌刑法第57條各
    款所列情狀，在法定刑度內，酌量科刑，如無偏執一端，致
    明顯失出失入情形，上級審法院即不得單就量刑部分遽指為
    不當或違法。原判決認定被告犯施用第一級毒品5 罪均累犯
    ，各量處有期徒刑1 年，認定被告犯施用第二級毒品5 罪均
    累犯，各量處有期徒刑7月，並定應執行有期徒刑5年10月，
    就科刑之部分，已審酌上訴意旨情節，依刑法第57條各款規
    定事項，而為量刑理由，經核並無不當，亦與刑法第51條定
    執行刑之規定相符，自難據以指為違法。被告之上訴理由，
    純係對原判決就刑之量定已詳予說明審酌之事項，漫為爭執
    ，應認其實質上未符合具體之要件。
  (三)綜上所述，上訴人之上訴理由，均不能認係依據卷內訴訟資
    料指摘或表明第一審判決有何採證、認事、用法或量刑等足
    以影響判決本旨之不當或違法，而構成應予撤銷之具體事由
    ，其上訴難謂適法。是公訴人及被告之上訴均屬違背法律上
    之程式，應予以駁回，並不經言詞辯論為之。
四、據上論斷，應依刑事訴訟法第367 條前段、第372 條，判決
    如主文。
中    華    民    國    98    年    12    月    22    日
                  刑事第一庭    審判長法  官  周賢銳
                                      法  官  徐美麗
                                      法  官  施柏宏
以上正本證明與原本無異。
施用一級毒品部分如不服本判決應於收受本判決後10日內向本院
提出上訴書狀，其未敘述上訴理由者，並得於提起上訴後10日內
向本院補提理由書狀（均須按他造當事人之人數附繕本）「切勿
逕送上級法院」。
施用二級毒品部分，不得上訴。
中    華    民    國    98    年    12    月    22    日
                                      書記官  魏文常


司法院資訊處製作；財團法人民間司法改革基金會備份。
